臺灣板橋地方法院刑事判決　　　　　　　 94年度訴字第549號
公　訴　人　臺灣板橋地方法院檢察署檢察官
被　　　告　甲○○
選任辯護人　梁裕勝律師
上列被告因偽造有價證券案件，經檢察官提起公訴（93年度偵字
第15991號），本院判決如左：
    主  文
甲○○意圖供行使之用，而偽造有價證券，處有期徒刑壹年捌月
。緩刑參年。如附表所示偽造之支票壹紙沒收。
    事  實
一、甲○○自民國93年3 月間起至93年8 月31日止，擔任址設台
    北縣樹林市○○路548 號2 樓「旋峰企業有限公司」（下稱
    旋峰公司）之業務員。詎其因胞弟積欠賭博債務需錢孔急，
    竟意圖為自己不法所有及供行使之用，而基於竊盜及偽造有
    價證券之犯意，於93年8 月3 日中午12時許，在臺北縣樹林
    市○○路548 號2 樓之旋峰公司內，趁四下無人之際，竊取
    旋峰公司所有之華僑銀行樹林分行之空白支票乙張（號碼為
    AA0000000 號）得手後，並趁旋峰公司負責人乙○○於同年
    8 月5 日交付甲○○公司及其個人之印章，央請甲○○去上
    海儲蓄商業銀行（下稱上海銀行）辦理轉帳之際，於同一時
    間在旋峰公司內，擅自填載如附表所示之金額、發票日，並
    於同日在上海銀行內，盜用旋峰公司及乙○○個人之印章，
    冒用旋峰公司及乙○○之名義盜蓋於如附表所示支票上，而
    偽造如附表所示之支票後，再將支票持向彰化商業銀行樹林
    分行提示而予以行使，並將支票存入不知情之林明賢所有之
    彰化銀行樹林分行帳號00000000000000號帳戶內，欲兌換現
    金。嗣乙○○在旋峰公司發現上開支票遺失後，遂於同年8
    月12日之某時，向華僑銀行樹林分行辦理掛失止付，又甲○
    ○於翌日（即同年8 月13日）向乙○○坦承前揭犯行後，始
    知悉上情。
二、案經臺北縣政府警察局樹林分局報請臺灣板橋地方法院檢察
    署檢察官偵查起訴。
    理  由
一、右揭犯罪事實，業據被告甲○○迭於警詢、偵查、本院準備
    程序中及審理時均自白不諱，核與證人即旋峰公司之負責人
    乙○○於警詢及偵查中之證述情節相符，並有如附表所示支
    票正、反面影本、退票理由單影本、掛失止付票據提示人資
    料查報表、票據掛失止付通知書、遺失票據申報書各1 紙在
    卷可參，足認被告之自白與事實相符，洵堪採為認定之事實
    依據。本案事證明確，被告犯行，已堪認定，應予依法論科
    。
二、被告竊盜如附表所示之支票，並盜蓋旋峰公司及其負責人乙
    ○○之印章簽發如附表所示支票之行為，核其所為，係犯刑
    法第320 條第1 項之竊盜罪及同法第201 條第1 項之偽造有
    價證券罪。被告盜用旋峰公司及乙○○之印章蓋於如附表所
    示之支票上，其盜用印章為偽造有價證券之階段行為，因而
    產生之印文為構成有價證券之一部，不另論罪。又被告偽造
    支票完成後復持以行使，其行使低度行為吸收於偽造行為之
    中，只應論以偽造有價證券罪。所犯竊盜、偽造有價證券2
    罪間有方法結果之牽連關係，應依牽連犯規定從1 重之偽造
    有價證券罪處斷。又被告係因胞弟積欠賭博40多萬元，為替
    家人償債，一時失慮，始罹此重典，惟其偽造之支票數量有
    1 紙，面額雖達488,900 元，惟支票並未兌現尚未造成被害
    人財產上損失，且事後深知悔悟，並於乙○○掛失翌日即主
    動向其坦承犯行，有乙○○警詢筆錄附卷可參，情輕法重，
    依客觀情狀顯堪憫恕，是本院認處法定最低度刑猶嫌過重，
    故依刑法第59條之規定減輕其刑。爰審酌被告僅有高中畢業
    ，智識程度不高，及其犯罪之動機、目的、手段、犯罪情節
    非重，犯罪後坦承犯行深具悔意等一切情狀，量處如主文所
    示之刑，以資懲儆。次按自首以對於未發覺之罪投案而受裁
    判為要件，至其方式雖不限於自行投案，即託人代理自首或
    向非偵查機關請其轉送，亦無不可，但須有向該管司法機關
    自承犯罪而受裁判之事實，始生效力，若於犯罪後，僅向被
    害人或非有偵查犯罪職務之公務員陳述自己犯罪之事實，而
    無受裁判之表示，即與自首之條件不符（最高法院50年台上
    字第65號判例參照）。查本件旋峰公司負責人乙○○發現上
    開支票遺失後，遂於同年8 月12日之某時，向華僑銀行樹林
    分行辦理掛失止付，並同時以遺失票據申報書請求警察局協
    助偵查侵佔遺失物或竊盜罪嫌，而被告甲○○雖於乙○○掛
    失止付翌日（即同年8 月13日）向乙○○坦承前揭犯行，但
    揆之上開說明，被告僅向被害人陳述自己犯罪之事實，並非
    向該管司法機關自承犯罪而受裁判之事實，是本件自不生自
    首之效力，附此敘明。末查被告前未曾受有期徒刑以上刑之
    宣告，此有臺灣高等法院被告全國前案紀錄表1 份在卷可徵
    ，因一時失慮而為本件犯行，事後已坦承犯行，深具悔意，
    且被告亦業與被害人達成和解，有和解書1 紙在卷可憑，經
    此偵審程序及罪刑之宣告，當知所警惕，信無再犯之虞，本
    院認所宣告刑以暫不執行為當，併予宣告緩刑3 年，以勵自
    新。至如附表所示之支票1 紙，不問屬於犯人與否，應依刑
    法第205 條之規定宣告沒收。
據上論斷，應依刑事訴訟法第299 條第1 項前段，刑法第201 條
第1 項、第320 條第1 項、第55條、第59條、第205 條、第74條
第1款，罰金罰鍰提高標準條例第1 條前段，判決如主文。
本案經檢察官孫治平到庭執行職務。
中　　華　　民　　國　　94　　年　　6 　　月　　14　　日
                  刑事第十五庭  審判長法　官  高玉舜
                                      法　官　陳靜茹
                                      法　官　吳幸娥
以上正本證明與原本無異
如不服本判決應於送達後10日內向本院提出上訴狀
                                      書記官　洪惠玲
中　　華　　民　　國　　94　　年　　6 　　月　　14　　日
附錄本案論罪科刑法條全文：
刑法第201條
意圖供行使之用，而偽造、變造公債票、公司股票或其他有價證
券者，處3 年以上10年以下有期徒刑，得併科3000元以下罰金。
行使偽造、變造之公債票、公司股票或其他有價證券，或意圖供
行使之用，而收集或交付於人者，處1 年以上7 年以下有期徒刑
，得併科3000元以下罰金。
中華民國刑法第320條
意圖為自己或第3 人不法之所有，而竊取他人之動產者，為竊盜
罪，處五年以下有期徒刑、拘役或五百元以下罰金。
意圖為自己或第3 人不法之利益，而竊佔他人之不動產者，依前
項之規定處斷。
前二項之未遂犯罰之。
--------------------------------------------------------
附表：
┌──┬────┬────┬────┬────┬────┐
│票據│票據號碼│票據金額│發票日期│付款銀行│發票人  │
│種類│        │(新臺幣)│        │、帳號、│        │
├──┼────┼────┼────┼────┼────┤
│支票│AA01130 │488,900 │93.8.12 │華僑銀行│旋峰企業│
│    │64      │        │        │樹林分行│有限公司│
│    │        │        │        │00000000│乙○○  │
│    │        │        │        │4       │        │
└──┴────┴────┴────┴────┴────┘
